臺灣臺中地方法院刑事裁定　　　　　　　　　　　　　九十三年度聲判字第三九號
　　聲　請　人
　　即　告訴人　戊○○
　　　　　　　　丁○○
　　被　　　告　甲○○
　　　　　　　　乙○○
　　　　　　　　丙○○
　　　　　　　　己○○
右聲請人因被告甲○○、乙○○、丙○○、己○○等妨害名譽案件，不服臺灣高等法
院臺中分院檢察署檢察長九十三年度上聲議字第一四０號駁回再議處分（原偵查案號
：臺灣臺中地方法院檢察署九十一年度偵字第一九二六二號、九十二年度偵字第三七
一六號），聲請交付審判，本院裁定如左：
    主  文
聲請駁回。
    理  由
一、按告訴人不服上級法院檢察署檢察長或檢察總長認再議為無理由而駁回之處分者
    ，得於接受處分書後十日內委任律師提出理由狀，向該管第一審法院聲請交付審
    判；法院認交付審判之聲請不合法或無理由者，應駁回之；刑事訴訟法第二百五
    十八條之一、第二百五十八條之三第二項前段，分別定有明文。經查，本件聲請
    人即告訴人（下稱聲請人）以被告甲○○、乙○○、丙○○、己○○涉犯妨害名
    譽等罪，向臺灣臺中地方法院檢察署檢察官提出告訴，經該署檢察官於民國九十
    二年十二月二十二日以九十一年度偵字第一九二六二號、九十二年度偵字第三七
    一六號為不起訴處分。聲請人不服，聲請再議，嗣經臺灣高等法院臺中分院檢察
    署檢察長以再議為無理由，於九十三年一月三十日以九十三年度上聲議字第一四
    ０號處分書（下稱處分書）駁回再議等情，有前開不起訴處分書、處分書附卷可
    稽，並經本院調閱上開案號卷證查核屬實。聲請人於九十三年五月二十八日收受
    處分書後（原臺灣高等法院臺中分院檢察署紀錄科誤向非聲請人住所地送達，經
    聲請人向臺灣高等法院臺中分院檢察署聲請核發，始於九十三年五月二十八日收
    受處分書正本），於同年六月一日委任許盟志律師提出刑事聲請交付審判理由狀
    ，向本院聲請交付審判，有送達證書附於臺灣高等法院臺中分院檢察署九十三年
    度上聲議字第一四０號、九十三年度聲他字第七六號卷宗、刑事聲請交付審判理
    由狀及許盟志律師委任狀附於本院卷可稽，其聲請合於前揭法定程式，合先敘明
    。
二、本件聲請交付審判意旨略以：(一)本件聲請人所提由被告甲○○、乙○○具名之電
    子郵件，其上收件人共有RATHERINE PORTUGAL、KATHY、STEVEN、JOEPANG等四人
    ，上開電子郵件縱屬公司內部文件，亦相當可能為其他員工於使用電腦時窺見，
    自已足成立刑法第三百十條規定之誹謗罪。(二)本件聲請人已表明系爭電子郵件係
    不知名人士自菲律賓郵寄與聲請人，檢察官謂聲請人未交待電子郵件之來源，亦
    有誤會；且上開郵件既能由第三人取得並郵寄聲請人，足見上開郵件已然廣為散
    佈，更足證被告散佈於眾之意圖。(三)被告甲○○等人係於九十一年四月二十一日
    晚間六時三十分許至聲請人經營之禮宮公司臺南分公司向在場外勞散佈聲請人經
    營之公司係假公司，不要再將匯款等業務交由聲請人經營之公司承辦，否則會收
    不到錢等，此據證人MICHAEL AREVALO於警訊、偵訊中供述明確，雖上開證人於
    當日八時許曾飲用一、二瓶啤酒，然該啤酒就該外勞之生活習慣而言僅為解渴飲
    料，況其飲酒之時間距案發時間已達十個小時，原檢察官謂證人聽聞上開事項時
    意識是否清醒，殊與事實不符。(四)臺灣高等法院臺中分院檢察署駁回聲請人再議
    ，其處分書理由內亦載明，肯認證人MICHAEL AREVALO於警訊、偵訊中，明確供
    述被告乙○○於案發地點確有告訴伊不要在聲請人經營之寶威貿易有限公司嘉義
    分公司匯款，否則在菲律賓可能會收不到錢，則被告乙○○妨害信用之犯行至為
    明確，縱使其他被告未參與犯罪（實則案發時日係被告四人一同驅車前往聲請人
    經營之寶威公司嘉義分公司，要謂渠等無犯意聯絡，聲請人實難以置信），亦應
    將被告乙○○發回續行偵查，惟臺灣高等法院臺中分院檢察署竟略本案無從為形
    成被告有罪之確信，率予駁回聲請人之再議，在在難令聲請人甘服。(五)末查，聲
    請人曾聲請另外傳訊證人TRIFINA JACILDO TARAY，原公訴人縱使曾加傳訊，惟
    原公訴人就證人傳訊未到乙節，並未詢問聲請人意見，亦未讓聲請人知曉，再尋
    求其他傳訊方式，即率與處分不起訴，亦殊嫌率斷。為此請求鈞院鑒核，賜予裁
    定交付審判等語。
三、本院經查：
（一）按法院認交付審判之聲請不合法或無理由者，應駁回之；又法院為裁定前，得
      為必要之調查，同法第二百五十八條之三第二項前段、第三項分別定有明文。
      依上開規定之立法意旨，既係對於檢察官不起訴或緩起訴裁量權制衡之一種外
      部監督機制，法院僅在就檢察官所為不起訴或緩起訴之處分是否正確加以審查
      ，以防止檢察機關濫權，依此立法精神，法院就聲請交付審判案件之審查，所
      謂「得為必要之調查」，其調查證據之範圍，自應以偵查中曾顯現之證據為限
      ，不可就告訴人新提出之證據再為調查，亦不可蒐集偵查卷外之證據，否則將
      與刑事訴訟法第二百六十條之再行起訴規定混淆不清（參照臺灣高等法院九十
      一年四月二十五日第一次刑事庭庭長法律問題研究會議決議意旨）。再按犯罪
      事實應依證據認定之，無證據不得認定犯罪事實，刑事訴訟法第一百五十四條
      第二項定有明文；又認定不利於被告之事實，須依積極證據，苟積極證據不足
      為不利於被告事實之認定時，即應為有利於被告之認定，更不必有何有利之證
      據，有最高法院三十年上字第八一六號判例可稽。另認定犯罪事實所憑之證據
      ，雖不以直接證據為限，間接證據亦包括在內；然無論直接或間接證據，其為
      訴訟上之證明，須於通常一般人均不致有所懷疑，而得以確信其為真實之程度
      者，始得據為有罪之認定，最高法院七十六年台上字第四九八六號判例亦可資
      參佐。
（二）本件聲請人雖具狀告訴被告甲○○、乙○○、丙○○、己○○涉嫌共同妨害名
      譽等，但經臺灣臺中地方法院檢察署檢察官、臺灣高等法院臺中分院檢察署檢
      察官偵查結果，皆認並無充分證據證明被告甲○○等四人有聲請人所指摘之行
      為，並於處分書中分別詳述上開認定之理由及依據，有臺灣臺中地方法院檢察
      署檢察官九十一年度偵字第一九二六二號、九十二年度偵字第三七一六號不起
      訴處分書、臺灣高等法院臺中分院檢察署九十三年度上聲議字第一四０號處分
      書可資參佐，而經本院調取上開偵查案卷審閱後，亦認前開不起訴處分書中所
      臚列或述之各項理由，均有所據，核與卷證又相符合，並無不當。
（三）聲請人雖具狀聲請交付審判，惟按告訴人之告訴，係以使被告受刑事追訴為目
      的，其指訴是否與事實相符，仍應調查其他證據，以資審認，必被害人所述被
      害情形，無瑕疵可擊，且就其他方面調查，又與事實相符，始足據為有罪判決
      之基礎。最高法院八十一年度台上字第三五三九號、八十三年度台上字第九八
      九號裁判可資參照。然查：
      (一)聲請人指稱系爭電子郵件，其上收件人共有RATHERINE PORTUGAL、KATHY、
        STEVEN、JOEPANG等四人，上開電子郵件縱屬公司內部文件，亦相當可能為
        其他員工於使用電腦時窺見，自已足成立刑法第三百十條規定之誹謗罪；且
        上開郵件既能由第三人取得並郵寄聲請人，足見上開郵件已然廣為散佈，更
        足證被告散佈於眾之意圖云云。然該電子郵件內容之書寫及寄發行為，既乏
        證據足認係被告甲○○、乙○○二人所為，則不論該文件之性質究係公司內
        部文件或係網際網路間經人刻意散佈之謠言，究無法證明聲請人所指陳之被
        告甲○○、乙○○二人共同妨害名譽行為，聲請人認此部分原公訴人認定意
        旨有所違誤云云，尚不足採。
      (二)證人MICHAEL AREVALO雖於警訊、偵訊中供述被告甲○○等人係於九十一年
        四月二十一日晚間六時三十分許至聲請人經營之禮宮公司臺南分公司向在場
        外勞散佈聲請人經營之公司係假公司，不要再將匯款等業務交由聲請人經營
        之公司承辦，否則會收不到錢云云，然同時在場之證人GALLARDO ALONA
        BANDONG及ENQUILLO JULIETA SANTIAGO則陳稱被告等人只分發名片給客戶們
        ，並未說不要到聲請人公司匯錢，否則在菲律賓可能會收不到錢等語，明顯
        與證人所述MICHAEL AREVALO不同，證人MICHAEL AREVALO所述是否屬實，即
        有疑義；又飲酒確足對人體生理行為產生影響，諸如：視覺反應遲鈍、走路
        或講話可能發抖，動作笨拙、生理反應遲鈍等，此已為科學研究所證實無訛
        。而查證人MICHAEL AREVALO於案發當日確飲用含有酒精成分之啤酒，則其
        嗣後到聲請人所屬嘉義分公司時，意識是否清醒，是否能清楚聽聞被告所言
        ，確足使人生疑。本件尚難僅憑該證人MICHAEL AREVALO之證詞，即遽認被
        告乙○○涉有妨害名譽及信用犯行。
      (三)聲請人稱其曾聲請另外傳訊證人TRIFINA JACILDO TARAY，原公訴人縱使曾
        加傳訊，惟原公訴人就證人傳訊未到乙節，並未詢問聲請人意見，亦未讓聲
        請人知曉云云，然查，證人TRIFINA JACILDO TARAY之傳票由聲請人戊○○
        親自代收（參臺灣嘉義地方法院檢察署九十一年偵緝字第五一七號卷第六十
        四頁所附送達證書），又依臺灣嘉義地方法院檢察署九十一年偵緝字第五一
        七號卷第五十四頁所附九十二年一月十八日點名單及訊問筆錄所載，訊問當
        日聲請人戊○○及代理人許盟志律師均到庭應訊，檢察官亦明確訊問二人有
        何意見，其等雖僅就MICHAEL AREVALO酒後證詞之可信度表示意見，然原公
        訴人既已請其等表示意見，聲請人自可就此部分再詳為說明、請求，其等捨
        此不為，而謂原公訴人就證人傳訊未到乙節，並未詢問聲請人意見，亦未讓
        聲請人知曉云云，要與事實不符。
      (四)聲請人再謂：臺灣高等法院臺中分院檢察署駁回聲請人再議，其處分書理由
        內載明，肯認證人MICHAEL AREVALO於警訊、偵訊中，明確供述被告乙○○
        於案發地點確有告訴伊不要在聲請人經營之寶威貿易有限公司嘉義分公司匯
        款，否則在菲律賓可能會收不到錢云云。然綜觀臺灣高等法院臺中分院檢察
        署處分書所載內容，該處分意旨明確指出MICHAEL AREVALO、GALLARDO
        ALONA BANDONG及ENQUILLO JULIETA SANTIAGO等各該證人所述內容，並不相
        吻合，並綜合判斷本件聲請人指陳之情節，尚無從形成被告有罪之確信，而
        為駁回再議之處分。其文字間未有聲請人所稱之肯認證人MICHAEL AREVALO
        所述屬實情形存在，聲請人就此顯有誤會。
（四）綜合上情，前開不起訴處分書及駁回再議理由暨事證，經本院調取各該偵查案
      卷全卷核閱，認均屬實，又查無「告訴人所指摘不利被告之事證未經檢察機關
      詳為調查或斟酌，或不起訴處分書所載理由違背經驗法則、論理法則或其他證
      據法則」等得據以交付審判之事由存在。聲請人徒以前詞，聲請交付審判，為
      無理由，應予駁回。
四、據上論斷，依刑事訴訟法第二百五十八條之三第二項前段，裁定如主文。
中      華      民      國    九十三    年      十      月     十一     日
                              臺灣臺中地方法院刑事第四庭
                                  審判長法  官  張  靜  琪
                                        法  官  郭  妙  俐
                                        法官  王  鏗  普
右正本證明與原本無異。
不得抗告。
                                        書記官
中      華      民      國    九十三    年      十      月     十一     日
